【裁判字號】    96,交易,842
【裁判日期】    970128
【裁判案由】    過失致死等
【裁判全文】
臺灣高雄地方法院刑事判決             96年度交易字第842號
公  訴  人  臺灣高雄地方法院檢察署檢察官
被      告  乙○○
                      號
上列被告因過失致死等案件，經檢察官提起公訴（96年度偵字第
21095 號），被告於準備程序中就被訴事實為有罪之陳述，經本
院告知簡式審判程序之旨，並聽取被告與公訴人之意見後，本院
裁定進行簡式審判程序，判決如下：
    主  文
乙○○服用酒類，不能安全駕駛動力交通工具而駕駛，處拘役伍
拾伍日，如易科罰金，以新臺幣壹仟元折算壹日；又過失致人於
死，處有期徒刑拾月。
    事  實
一、乙○○原考領有普通小貨車駕駛執照，惟於民國96年7 月19
    日前某日，受吊扣駕駛執照之處分。詎仍不知警惕，明知且
    本應注意飲用酒類後其吐氣所含酒精濃度超過每公升0.25毫
    克以上，不得駕車，竟於駕駛執照吊扣期間之96年7 月19日
    22時許，在高雄縣岡山鎮某火鍋店內飲用瓶裝啤酒2 瓶、高
    粱酒1 杯後，其酒後控制力及注意力已達不能安全駕駛動力
    交通工具之程度，仍無駕駛執照且酒後駕駛車牌號碼D7-267
    2 號自小客車，沿高雄縣岡山鎮○○○路由西往東方向行駛
    ，途經該路段與仁壽路交岔路口，本應注意汽車行駛時，駕
    駛人應注意車前狀況，隨時採取必要安全措施，且應遵守閃
    光黃燈號誌之指示，車輛應減速接近，注意安全，小心通過
    ，而當時天氣晴、夜間有照明、四岔路、路面鋪裝柏油、乾
    燥、無缺陷、無障礙物、視距良好，並無不能注意之情事，
    竟因不勝酒力而疏於注意及此，適有陳建文騎乘車牌號碼7H
    K-232 號重型機車，沿高雄縣岡山鎮○○路，由北往南方向
    行駛，途經該路段與介壽西路交岔路口，亦疏於注意汽車行
    進中，駕駛人應注意車前狀況，隨時採取必要安全措施，及
    汽車行駛至交岔路，應留意閃光紅燈號誌之警示，車輛應減
    速接近，先停止於交岔路口前，讓幹道車優先通行後認為安
    全時，方得續行，詎其亦未注意，仍由北往南方向，橫越該
    路段，以致其所騎乘之機車前車頭與乙○○駕駛自用小客車
    右前側車頭相撞，致陳建文人車倒地，因而受有腦挫傷，經
    送醫後不治死亡，乙○○於肇事後留在事故現場，於有權偵
    查犯罪之警察機關，僅知悉犯罪事實，但不知悉犯罪人前，
    主動向據報前往處理本件道路交通事故之警員自首其犯罪而
    接受裁判，並經警方測得乙○○酒後呼氣酒精濃度為每公升
    0.61毫克（0.61mg/l）。
二、案經高雄縣政府警察局岡山分局報請高雄地方法院檢察署檢
    察官偵查起訴。
    理  由
一、按本件被告乙○○所犯係死刑、無期徒刑、最輕本刑為3 年
    以上有期徒刑以外之罪，其於準備程序就前揭被訴事實為有
    罪之陳述，經受命法官告知簡式審判程序之旨，並聽取其與
    公訴人之意見後，本院認無不得或不宜改依簡式審判程序進
    行之處，爰依刑事訴訟法第273 條之1 第1 項、第284 條之
    1 ，裁定本件由受命法官獨任進行簡式審判程序，合先敘明
    。
二、經查：
  (一)訊據被告對於上開犯罪事實坦承不諱，且有證人吳銘源於警
    詢及偵查中證述明確，復有道路交通事故調查報告表(一)(二)、
    道路交通事故現場圖、國軍岡山醫院附設民眾診療服務處疾
    病診斷證明書、相驗屍體證明書、酒精濃度測試報告各1 份
    、現場照片28張在卷可稽，足認被告之自白核與事實相符，
    堪予採信。按汽車駕駛人飲用酒類後其吐氣所含酒精濃度超
    過每公升0.25毫克以上，不得駕車，及汽車行駛時，駕駛人
    應注意車前狀況，隨時採取必要安全措施，且應遵守閃光黃
    燈號誌之指示車輛應減速接近，注意安全，小心通過，道路
    交通安全規則第114 條第2 款、第94條第3 項、道路交通標
    誌標線號誌設置規則第211 條第1 項第1 款分別定有明文，
    被告既曾考領有駕駛執照，對於上開規定，自應知之甚詳，
    被告駕駛自用小客車行經上址撞及被害人陳建文所騎乘之機
    車，足認其飲酒後已至駕駛技巧障礙，視覺及行為反應能力
    減低，而達不能安全駕駛動力交通工具之程度無疑，其酒醉
    駕車之犯行堪以認定。且本件車禍事故發生當時天氣晴、夜
    間有照明、四岔路、路面鋪裝柏油、乾燥、無缺陷、無障礙
    物、視距良好，並無不能注意之情事，竟因酒後控制力、反
    應力減弱，致疏於注意及此，貿然駕車前行而撞擊被害人陳
    建文，造成被害人因此受有腦挫傷不治死亡，其行為顯有過
    失，且其過失行為與被害人之死亡結果間亦有相當因果關係
    ，應屬明確。
  (二)至汽車行進中，駕駛人應注意車前狀況，隨時採取必要安全
    措施，及汽車行駛至交岔路，應留意閃光紅燈號誌之警示，
    車輛應減速接近，先停止於交岔路口前，讓幹道車優先通行
    後認為安全時，方得續行，道路交通安全規則第94條第3 項
    、道路交通標誌標線號誌設置規則第211 條第1 項第2 款亦
    規定甚明。被告乙○○於警詢中供稱高雄縣介壽西路之號誌
    燈為閃光黃燈，核與證人吳銘源於警詢中之證述相符，自堪
    採信，則仁壽路之交通號誌應為閃光紅燈，亦可認定。陳建
    文通過仁壽路與介壽西路口時，未注意車前狀況及停止於路
    口讓被告駕駛之自小客車優先通行，自具有過失，對於本件
    車禍事故之發生，亦有相當因果關係至明。
  (三)綜上所述，本件事證已臻明確，被告過失致死之犯行洵堪認
    定，應予依法論科。
三、按刑法第185 條之3 業已於97年1 月2 日修正公布，並於同
    年月4 日施行，修正前刑法第185 條之3 規定：「服用毒品
    、麻醉藥品、酒類或其他相類之物，不能安全駕駛動力交通
    工具而駕駛者，處1 年以下有期徒刑、拘役或30,000元以下
    罰金」，而修正後刑法第185 條之3 規定：「服用毒品、麻
    醉藥品、酒類或其他相類之物，不能安全駕駛動力交通工具
    而駕駛者，處1 年以下有期徒刑、拘役或科或併科150,000
    元以下罰金」，其法定刑雖未修正，然罰金刑部分已由30,0
    00元以下罰金，修正提高為150,000 元以下罰金，並得併科
    處罰，是被告行為後法律已有變更，經比較新舊法之結果，
    以舊法有利於被告，依刑法第2 條第1 項前段之規定，應適
    用最有利於被告之舊法，即行為時之修正前刑法第185 條之
    3 處斷。
四、核被告乙○○所為，係犯修正前刑法第185 條之3 之服用酒
    類不能安全駕駛動力交通工具而駕駛罪及同法第276 條第1
    項過失致人於死罪。被告所犯前開2 罪之間，一為故意犯、
    一為過失犯，行為互殊，應予分論併罰。又按汽車駕駛人，
    無駕駛執照駕駛、酒醉駕車、吸食毒品或迷幻藥駕車、行駛
    人行道或行經行人穿越道不依規定讓行人優先通行，因而致
    人受傷或死亡，依法應負刑事責任者，加重其刑至二分之一
    ，道路交通管理處罰條例第86條第1 項定有明文；而駕駛執
    照吊扣期間駕車者，應處汽車駕駛人罰鍰，並當場禁止其駕
    駛及扣留其車輛牌照，此觀道路交通安全規則第50條第1 項
    前段及道路交通管理處罰條例第21條第1 項第7 款規定自明
    ，是駕照吊扣期間駕車，因無駕駛許可憑證，即屬「無照駕
    駛」（最高法院91年台上字第5274號判決可資參照）。本件
    被告係於駕駛執照遭吊扣期間駕駛該自用小客車，經被告坦
    認在卷，又酒後駕車，其行經閃光黃燈交岔路口未減速慢行
    ，注意安全，小心通過並未注意車前狀況，致被害人死亡，
    依法應負過失致死之刑事責任，業如前述，爰依道路交通管
    理處罰條例第86條第1 項之規定，加重其刑。又關於被告所
    犯過失致人於死罪，被告於到場處理之警員知悉何人為肇事
    者前，即向警員主動告知係肇事者，此有高雄縣政府警察局
    岡山分局交通事故肇事人自首紀錄表1 份在卷可證，是被告
    既於犯罪未發覺前即自首而接受裁判，所犯過失致人於死罪
    之部分即應依刑法第62條前段之規定，減輕其刑，並依刑法
    第71條之規定，先加後減之。爰審酌被告前已遭吊扣駕照，
    仍於飲酒後吐氣所含酒精濃度達每公升0.61毫克（0.61MG/L
    ）之情況貿然駕駛自小客車，嚴重威脅他人之安全，且發生
    本件道路交通事故，造成被害人死亡無法彌補之損害，迄今
    亦未與被害人家屬達成和解，行為實屬不該，惟念及被告上
    之坦承犯行，且就過失致死犯行部分，被害人陳建文亦與有
    過失等一切情狀，酌情分別量處如主文所示之刑，並就酒醉
    駕車部分諭知易科罰金之折算標準，以示懲儆。
據上論斷，應依刑事訴訟法第273 條之1 第1 項、第284 條之1
、第299 條第1 項前段，道路交通管理處罰條例第86條第1 項，
刑法第2 條第1 項前段、（修正前）第185 條之3 、第276 條第
1 項、第41條第1 項前段、第62條前段，刑法施行法第1 條之1
，判決如主文。
本案經檢察官甲○○到庭執行職務。
中    華    民    國    97    年    1     月    28    日
                  交通法庭      法  官  林芳華
以上正本證明與原本無異。
如不服本判決應於收受本判決後10日內向本院提出上訴書狀，並
應敘述具體理由，如未敘述上訴理由者，應於上訴期間屆滿後20
日內補提理由書狀於本院（均須按他造當事人之人數附繕本）「
切勿逕送上級法院」。
中    華    民    國    97    年    1     月    28    日
                                書記官  黃靖媛
附錄本案論罪科刑法條
刑法第185條之3
服用毒品、麻醉藥品、酒類或其他相類之物，不能安全駕駛動力
交通工具而駕駛者，處1 年以下有期徒刑、拘役或科或併科150,
000 元以下罰金。
刑法第276條第1項
因過失致人於死者，處2 年以下有期徒刑、拘役或2,000 元以下
罰金。


司法院資訊處製作；財團法人民間司法改革基金會備份。
